【裁判字號】    99,交聲,80
【裁判日期】    990430
【裁判案由】    違反道路交通管理處罰條例聲明異議
【裁判全文】
臺灣雲林地方法院交通事件裁定          99年度交聲字第80號
移送機關即
原處分機關  交通部公路總局嘉義區監理所雲林監理站
異  議  人
即受處分人  甲○○
上列受處分人因違反道路交通管理處罰條例案件，對於交通部公
路總局嘉義區監理所雲林監理站於民國99年03月24日所為之雲監
裁字第裁72-KAJ014761號裁決書（舉發違反道路交通管理事件通
知單：雲警交字第KAJ014761號），聲明異議，本院裁定如下：
    主  文
原處分撤銷。
甲○○不罰。
    理  由
一、原處分意旨略以：異議人即受處分人甲○○於民國99年02月
    21日晚上08時45分許，駕駛車牌號碼203-DXQ 號重型機車（
    下稱本案機車），行經雲林縣斗南鎮○○路與延平路交岔路
    口處，因變更前小燈顏色（黃改紫）之「擅自變更原規格設
    備」之違規行為，為警攔下掣單當場舉發，嗣交通部公路總
    局嘉義區監理所雲林監理站（下稱原處分機關）以其違規事
    實明確，依道路交通管理處罰條例第16條第1 項第2 款規定
    ，裁處異議人罰鍰新臺幣（下同）900 元，並責令改正。
二、聲明異議意旨略以：異議人稱舉發當時警察當場並無明確告
    知違規法條內容，且機車該處原本是沒有燈泡的，而非黃色
    改紫色，另本人機車燈泡之改裝並無影響行車安全，與法規
    規定不符，爰依法聲明異議。
三、按汽車有除頭燈外之燈光、雨刮、喇叭、照後鏡、排氣管、
    消音器設備不全或損壞不予修復，或擅自增、減、變更原有
    規格致影響行車安全者，處汽車所有人新臺幣900 元以上1,
    800 元以下罰鍰，道路交通管理處罰條例第16條第1 項第2
    款定有明文。而法院受理交通事件，準用刑事訴訟法之規定
    ，道路交通管理處罰條例第89條前段亦有規定。準此，刑事
    訴訟法就犯罪證據之相關規定，於性質上與行政秩序罰之交
    通違規裁罰本旨不相抵觸之範圍內，本院自仍得依法適用。
    又依刑事訴訟法第154 條第2 項規定，犯罪事實應依證據認
    定之，無證據不得認定犯罪事實；而認定犯罪事實所憑之證
    據，雖不以直接證據為限，間接證據亦包括在內，然而無論
    直接證據或間接證據，其為訴訟上之證明，須於通常一般之
    人均不致有所懷疑，而得確信其為真實之程度者，始得據為
    有罪之認定，倘其證明尚未達此一程度，而有合理之懷疑存
    在，無從得到犯罪事實存在之確信時，即應由法院為諭知被
    告無罪之判決（最高法院76年台上字第4986號判例要旨參照
    ）。此一證明力原則，於法院審認交通管理處罰條例案件之
    違規事實存否時，當有其適用。
四、經查：
(一)、舉發單位及原處分機關雖認擅自變更機車燈泡設備而違規，
    然無法提出任何照片證明該項變更是否有影響交通安全。經
    本院當庭勘驗異議人所騎乘之本案機車（異議人、證人蒲宥
    橙即本案舉發員警均在場），勘驗過程及結果如下：
  1.勘驗時異議人、證人車輛為重型機車，車號為203-DXQ 機車
    ，並請異議人指出被警方取締違規的燈泡位置，請本院總務
    科人員逐一拍照附卷。
  2.勘驗異議人指出遭取締違規之燈泡的位置，是在左右方向燈
    的下方，距離左右方向燈約20公分，該位置內已無燈泡，異
    議人稱燈泡已經拆除，另目視該燈泡位置之表面積約只有3
    公分左右，可見裡面若裝設燈泡會更小，再勘驗原裝設燈泡
    位置並無一般機車原廠設有燈泡的基座，此上情形均請總務
    科人員逐一拍照。
  3.請異議人啟動車輛，開啟大燈及方向燈，遭取締燈泡位置已
    無燈光的閃亮，異議人稱該燈泡是開大燈的第一段即閃亮，
    開第二段才會顯示大燈，之所以裝設是用來讓對向車道在視
    距比較模糊的時候可以發現來車，並未妨礙交通。
  4.以上勘驗過程及結果，均經筆錄在卷，並拍照附卷佐參。
(二)、證人蒲宥橙即本件舉發警察亦於本院審理時證述：我認為該
    燈泡不會有妨礙對向來車的視距的問題，燈光並不是直射車
    輛，是往斜下方照，不會影響對向車道來車；交岔車道，他
    是往前斜向射，所以是否會影響交岔車道來車我不清楚；會
    說是黃色改紫色，是一般出廠的車子就是黃色的，我們不知
    道這款車到底有沒有裝設燈泡，我們推測一般的小車都是黃
    色燈泡；勘驗結果認為那裡沒有裝設燈泡的設置，我沒有意
    見等語。另由勘驗本案機車及卷附照片可見，舉發違規改裝
    之燈泡乃裝設在左右方向燈下方約20公分，位置距離地面更
    近，信證人蒲宥橙所稱該燈泡燈光是往斜下方照射，不是直
    接照射來車位置一節，當屬有據。是依上開勘驗結果、勘驗
    所拍攝本案機車照片及證人蒲宥橙之證述，均可明異議人所
    指本案機車燈泡乃加裝，並非改裝，且對於行車安全並無影
    響等情，應信屬實。本件舉發違反道路交通管理事件通知單
    之違規事實所載「變更前小燈顏色（黃改紫）」，即有誤會
    ，亦未與道路安通管理處罰條例第16條第1 項第2 款條文「
    影響行車安全」之規定合致。是異議人所辯為有理由，應予
    採信。
五、綜上所述，異議人所加裝於本案機車前側方向燈下方之燈泡
    ，依上開說明，不致影響行車安全，尚難以原處罰條文規定
    相繩，原處分機關不察，逕對異議人為前開裁決，即難認允
    當，異議人之異議為有理由，應由本院將原處分撤銷，改諭
    知不罰。
六、依道路交通管理處罰條例第87條第2 項、道路交通案件處理
    辦法第20條，裁定如主文。
中    華    民    國    99    年    4     月    30    日
                    交通法庭    法  官  侯廷昌
以上正本證明與原本無異。
如不服本裁定，應於裁定送達後5 日內向本院提出抗告狀（須附
繕本）。
                                書記官  李達成
中    華    民    國    99    年    4     月    30    日

司法院資訊處製作；財團法人民間司法改革基金會備份。
